臺灣宜蘭地方法院刑事判決　　　　　　　93年度簡上字第36號
上　訴　人
即　被　告　丙○○　男　27歲.
輔　佐　人　丁○○
上列上訴人即被告因恐嚇取財案件，不服本院宜蘭簡易庭於中華
民國93年5 月11日所為93年度宜簡字第108 號第一審簡易判決（
聲請簡易判決處刑案號：臺灣宜蘭地方法院檢察署93年度偵字第
674 號），提起上訴，本院管轄之第二審合議庭判決如下：
    主  文
上訴駁回。
    事  實
一、緣己○○於民國93年2 月24日中午，在宜蘭縣壯圍鄉○○路
    90 之1號住處，明知姓名、年籍不詳，綽號「阿慶」之男子
    所持往兜售之20隻賽鴿係乙○○、庚○○、戊○○、辛○○
    、壬○○等人所有，因放飛而遭竊之贓物，竟貪圖該20隻賽
    鴿品種良好，而以每隻新臺幣（下同）5 百元之代價故買之
    ，並將該20隻賽鴿之腳環棄置於自宅之垃圾桶中（己○○所
    犯故買贓物罪部分，已由本院判處罪刑確定）。其後平日替
    己○○照顧賽鴿之丙○○，在同日發現該批遭棄置之腳環後
    ，竟意圖為自己不法所有，於93年2 月24日15時許，以己有
    之0000000000號行動電話撥打辛○○之0000000000號行動電
    話，於電話中以「鴿子、鴿子、4 隻、4 隻、要錢、要錢」
    等語恫嚇辛○○，要求辛○○付款贖回賽鴿，而以此方式恐
    嚇辛○○，致使辛○○因害怕鴿子無法取回而心生畏懼，惟
    因辛○○無法了解丙○○所述之付款金額及方式而未交付財
    物。嗣經辛○○報警後，始為警循線於93年3 月2 日凌晨零
    時30分許，在宜蘭縣壯圍鄉○○路90之1 號查獲上情，並扣
    得上述之鴿子20隻、毀損之鴿子腳環1 堆與留有鴿主電話之
    貼紙12張。
二、案經宜蘭縣警察局宜蘭分局報請臺灣宜蘭地方法院檢察署檢
    察官偵查聲請以簡易判決處刑。
    理  由
一、訊據上訴人即被告丙○○矢口否認涉有恐嚇取財未遂之犯行
    ，並辯稱「主觀上伊並無不法所有之意圖，客觀上伊為瘖啞
    人無法聽、說，伊並未對於辛○○為將施加惡害之恐嚇行為
    ，且辛○○亦未因此而心生畏懼，是己○○及其友人借伊電
    話打給辛○○，電話並非伊所打。」云云，惟查：
（一）上揭犯罪事實，業據被告於93年3 月2 日12時55分許接受
      警詢時坦承不諱（見警卷第6 至8 頁），核與其於同日20
      時56分許接受檢察官偵訊時所自白之情節相符（見偵查卷
      第13、14頁），並與證人即被害人辛○○於警詢（註：檢
      察官、被告、被告輔佐人均同意採用證人於警詢時之陳述
      為證據）、偵訊及本院審理所為「鴿子丟掉當天的下午3
      點，有人打電話到我0000000000號的行動電話找我，電話
      中講話的人結結巴巴、講話不清楚，我聽到他說『鴿子、
      鴿子、四隻、四隻、要錢、要錢』，我就說怎麼聯絡，他
      告訴我要匯錢給他，也告訴我該匯的銀行帳號，但當時我
      沒聽清楚，講到後來，他很生氣，說要錢要錢，就掛掉了
      ，所以我就沒有匯錢給他。」之證詞相一致（見警卷第17
      頁、偵查卷第18頁、本院二審卷二第25、27頁），復有查
      獲現場之相片7 張、贓物認領保管單4 紙附卷可稽，並有
      毀損之鴿子腳環1 堆與留有鴿主電話之貼紙12張扣案可資
      佐證。再者，證人即製作被告前述警詢筆錄之員警甲○○
      已於本院審理時到庭結證「被告雖然是重聽，但被告還是
      可以陳述，可以慢慢對談。被告用嘴巴把話說出來，回答
      我的問題，被告講的我聽過了以後，再復誦給被告聽，問
      被告意思是不是這樣，我再用電腦打出來，筆錄的內容均
      依照被告之陳述而記載。筆錄製作過程中被告之祖父在場
      ，被告家屬並未對於筆錄之內容表示意見。」等情明確（
      見本院二審卷二第19至22頁），核與本院勘驗被告於93年
      3 月2 日12時55分許接受警詢時之錄音帶內容之結果相符
      （詳參本院二審卷二第46至55頁），依此，足證上開被告
      警詢筆錄內容確實是依據被告與承辦員警甲○○間口語問
      答之內容如實記載。從而，證人即同案被告己○○於本院
      審理時證稱「警訊之後被告曾傳簡訊給我，他說他有打通
      電話，但是對方聽不懂，他只是叫對方把鴿子拿回去，並
      沒有要對方拿錢。」云云，及被告事後翻異前詞，否認前
      開警詢筆錄之內容為其所陳述，並辯稱「伊並無不法所有
      之意圖，伊為瘖啞人無法聽、說，伊並未打電話給辛○○
      ，是己○○及其友人借伊電話打給辛○○。」云云，均不
      足採信。
（二）次按刑法第346 條恐嚇取財罪所謂之「恐嚇」，係指以加
      惡害之事通知他人，使其發生畏怖心之謂，舉凡以言詞、
      文字或舉動相恐嚇，將加惡害於他人之生命、身體、自由
      、名譽、財產者皆屬之。且此危害之通知，並非僅限於將
      來，其於現時以強暴﹑脅迫之危害相加，倘被害人尚有相
      當之意思自由，而在社會一般通念上，猶未達於不能抗拒
      之程度者，亦應包括在內。至於該言語或舉動是否足以使
      他人生畏怖心，應依社會一般觀念衡量之，如行為人之言
      語、舉動，依社會一般觀念，均認係惡害之通知，而足以
      使人生畏怖心時，即屬之。又通知危害之方法，並無限制
      ，除以積極明示之言語舉動外，凡以其他足使被害人理解
      其意義之方法或暗示其如不從，將加危害而使被害人心生
      畏怖，影響被害人意思決定與行動自由者，均應包括在內
      （參最高法院84年台上字第3257號、81年台上字第867 號
      、84年台上字第813 號、73年台上字第1933號判決意旨）
      。本件情形，被告打電話向被害人辛○○謂：「鴿子、鴿
      子、四隻、四隻、要錢、要錢」等語，雖被告並未明示將
      要加害之內容，然被告上開言詞核與一般擄鴿勒索錢財所
      慣用之語言相一致，如鴿主予以拒絕，常遭報復（譬如無
      法取回鴿子、鴿子腳環遭剪掉而無法參加比賽等），故依
      社會一般觀念衡量，被告前揭言詞應係加惡害之通知，並
      足使人生畏怖之心。佐以證人辛○○亦已證稱「之前鴿子
      曾經被人抓走，抓走後大部分會有人打電話來要錢，沒有
      付錢鴿子就沒有辦法回來，或是鴿子的腳環會被剪掉，鴿
      子就沒用了。這次接到電話後，我很害怕鴿子沒有辦法回
      來，沒有辦法參加比賽，我等打電話的人再聯絡，等了好
      幾天。」等語明確（見本院二審卷二第26、27頁）。從而
      ，揆諸首揭說明，堪認被告已著手實行恐嚇取財之犯行，
      被告辯稱「伊並未對於辛○○為將施加惡害之恐嚇行為，
      且辛○○亦未因此而心生畏懼。」云云，顯屬卸責之詞，
      並不足採。
（三）綜上所述，足徵被告於警詢及偵訊中之自白確與事實相符
      。故本件事證已臻明確，被告之犯行堪予認定，應依法論
      科。
二、被告丙○○以「鴿子、鴿子、4 隻、4 隻、要錢、要錢」等
    語恫嚇被害人，要求被害人付款贖回賽鴿，而以此方式恐嚇
    被害人，致使被害人因害怕鴿子無法取回而心生畏懼，嗣因
    被害人無法了解被告所述之付款金額及方式始未交付財物，
    是核被告之所為，係犯刑法第346 條第3 項、第1 項之恐嚇
    取財未遂罪嫌，被告著手於犯罪行為之實行而不遂，為未遂
    犯，應依刑法第26條前段之規定，減輕其刑。原審依被告於
    警、偵訊中之自白及其他現存之證據，認為被告犯行明確，
    而依刑法第346 條第3 項、第1 項、第26條前段、第41條第
    1 項前段，罰金罰鍰提高標準條例第1 條前段、第2 條之規
    定，判處被告有期徒刑4 月，如易科罰金，以3 百元折算1
    日，其認事、用法及量刑均稱妥適，應予維持。被告飾詞否
    認犯行，提起上訴，自不足取。
三、上訴意旨雖另以「原審量刑過重，且未依刑法第20條之規定
    減輕被告刑罰，亦未給予緩刑，其量刑自有違誤。」云云，
    指摘原判決不當，然查：刑法第20條所稱之「瘖啞人」係指
    自幼全聾又全啞之人而言。本件被告聽能及語能雖有障礙，
    惟於加大音量下其仍可聽到聲音，且其能與他人為簡單會話
    之事實，已見前述，故被告並非「瘖啞人」，自不符合刑法
    第20條所規定之減刑要件。其次，刑之量定，係原審法院得
    依職權自由裁量之事項，苟已斟酌刑法第57條各款所列情狀
    而未逾越法定刑度，即不得遽指為違法（參最高法院93年台
    上字第5123號判決意旨）。本件被告既未提出任何積極證據
    指出原審之量刑有何失出之處，其僅憑己意對原審量刑職權
    之合法行使任意指摘，自難認為有理由。再者，法院對於具
    備緩刑條件之刑事被告，認為以暫不執行刑罰為適當者，得
    宣告緩刑，為刑法第74條所明定，至於暫不執行刑罰之是否
    適當，則由法院就被告有無累犯之虞，及能否由於刑罰之宣
    告而策其自新等一切情形，依其自由裁量定之（參最高法院
    29年上字第26號判例意旨）。本件被告固係受二年以下有期
    徒刑之宣告，且前未曾受有期徒刑以上刑之宣告，有臺灣高
    等法院被告前案紀錄表附卷可憑，然被告除提出與刑法第57
    條科刑時應審酌、注意事項第5 款「犯人之生活狀況」有關
    之殘障手冊、三軍總醫院診斷證明書外，並未提出任何與刑
    法第74條所定「暫不執行刑罰為適當」之佐證，且依被告於
    犯後猶飾詞否認犯行，於審理時更一再掩飾自己仍有聽、說
    能力之事實等情，本院認為必須給予被告刑罰之宣告及執行
    ，方能策其自新，故不宜為緩刑之宣告。從而，被告以前揭
    情詞，提起上訴，仍無足取。
四、綜上所述，被告提起上訴，否認犯行，並指摘原審判決量刑
    過重，請求從輕改判，並給予緩刑云云，均為無理由，應予
    駁回。
據上論斷，應依刑事訴訟法第455 條之1 第1 項、第3 項、第36
8 條，判決如主文。
中　　華　　民　　國　　94　　年　　3 　　月　　14　　日
                  臺灣宜蘭地方法院刑事第四庭
                      審判長法  官  林  惠  玲
                            法  官  謝  佩  玲
                            法  官  劉  家  祥
以上正本證明與原本無異。
本件不得上訴。
                            書記官  邱  淑  秋
中　　華　　民　　國　　94　　年　　3 　　月　　15　　日
附錄本案論罪科刑法條全文：
中華民國刑法第346 條第3 項、第1 項
(單純恐嚇罪)
意圖為自己或第三人不法之所有，以恐嚇使人將本人或第三人之
物交付者，處六月以上五年以下有期徒刑，得併科一千元以下罰
金。
以前項方法得財產上不法之利益，或使第三人得之者，亦同。
前二項之未遂犯罰之。
